【裁判字號】    97,繼,565
【裁判日期】    970630
【裁判案由】    拋棄繼承
【裁判全文】
臺灣屏東地方法院民事裁定               97年度繼字第565號
聲  明  人  乙○○
                    萊里府洋北.
代  理  人  甲○○
上列聲明人聲明拋棄繼承事件，本院裁定如下：
    主  文
聲明駁回。
程序費用新台幣壹仟元由聲明人負擔。
    理  由
一、聲明意旨略以：聲明人乙○○為被繼承人丙○○之子，被繼
    承人丙○○於民國94年7 月29日死亡，惟聲明人之母與被繼
    承人早已離婚，聲明人自幼即無父親陪伴成長，對於身分上
    所載父親姓名，亦因生母閉口不談及與親族長輩間之疏離而
    無從得知，嗣於97年3 月初接獲法務部行政執行署屏東執行
    處（下稱屏東執行處）之執行命令，經多方詢問下，始得知
    被繼承人丙○○已死亡暨聲明人應繼受其權利義務關係之事
    實，爰依法聲明拋棄繼承等語。
二、按遺產繼承人，除配偶外，依左列順序定之：一直系血親卑
    親屬。二父母。三兄弟姊妹。四祖父母。民法第1138條定有
    明文。次按繼承人得拋棄其繼承權；前項拋棄，應於知悉其
    得繼承之時起2 個月內以書面向法院為之，97年1 月2 日修
    正公布、同年1 月4 日施行前之民法第1174條第1 、2 項前
    段亦有明文。
三、經查：聲明人上開主張，固據提出被繼承人之除戶戶籍謄本
    、法務部行政執行署屏東行政執行處屏執忠92年營所稅執字
    第000258301 號執行命令、戶籍謄本、戶籍登記簿、印鑑證
    明、繼承系統表等件為證，並經證人即聲明人之母甲○○於
    本院審理時證稱：伊自判決離婚前即未與被繼承人同住，聲
    明人完全沒見過被繼承人，伊並禁止聲明人詢問與被繼承人
    相關事項，又其等均未參加被繼承人之喪禮等語（見本院97
    年6 月5 日訊問筆錄），惟經本院職權調閱臺灣屏東地方法
    院檢察署96年度毒執護字第176 號觀護卷宗查知，聲明人於
    96年12月6 日向觀護人報到時曾詢問觀護人有關被繼承人死
    亡，其繼承債務之相關問題，證人即臺灣屏東地方法院檢察
    署觀護人夏以玲亦於本院審理時證稱：聲明人確曾於當日（
    即96年12月6 日）報到時，與伊談論其繼承被繼承人債務之
    問題，伊並建議聲明人前往財團法人法律扶助基金會諮詢，
    聲明人復自承於97年3 月間收到屏東執行處通知前，即曾另
    接獲與繼承有關之通知等語（見本院97年6 月23日訊問筆錄
    ），足認聲明人至遲於96年12月間即已知悉其得繼承之事實
    ，竟遲至97年5 月9 日始向本院聲明拋棄繼承權，顯逾2 個
    月之期限，其聲明於法不合，應予駁回。
四、依非訟事件法第21條第1 項前段、第24條第1 項，裁定如主
    文。
中    華    民    國    97    年    6     月    30    日
                        家事庭法  官  林雅莉
以上正本係照原本作成。
如不服本裁定應於送達後10日內向本院提出抗告狀，並繳納抗告
費新臺幣1,000元。
中    華    民    國    97    年    7    月    1     日
                              書記官  胡世瑩


司法院資訊處製作；財團法人民間司法改革基金會備份。
